臺灣高雄地方法院刑事判決　　　　　　　　　　　　九十二年度訴字第二六六號
　　公　訴　人　臺灣高雄地方法院檢察署檢察官
　　被　　　告　丙○○
　　選任辯護人　王國論律師
　　　　　　　　康進益律師
右列被告因誣告等案件，經檢察官提起公訴（九十二年度偵續字第二○三號），本院
判決如左
    主  文
丙○○意圖他人受刑事處分，向該管公務員誣告，處有期徒刑伍月。
    事  實
一、丙○○與丁○○分別在高雄市○鎮區○○街十六號、十號開店販賣早餐，二人具
    有同業競爭之關係。丙○○竟意圖使丁○○受刑事處分，於民國九十一年十月三
    十一日八時許，以自己親歷被竊情形，堅指丁○○有偷竊其蔥酥之犯罪行為，向
    高雄市政府警察局前鎮分局瑞隆派出所報案，經瑞隆派出所指派巡邏警員乙○○
    ，前往瑞達街十六號丙○○店內處理，丙○○旋即向乙○○警員指訴其隔壁賣麵
    線的太太（指丁○○）到其店面樓上竊取其所有的蔥酥，並帶同乙○○警員至瑞
    達街十號騎樓之丁○○攤位，乙○○警員遂詢問丁○○就丙○○之報案內容有何
    意見，嗣因丁○○表示沒有竊取蔥酥，乙○○警員乃要求丙○○與丁○○至瑞隆
    派出所接受詢問，造成警察機關公權力之錯誤行使。
二、案經丁○○訴由臺灣高雄地方法院檢察署檢察官偵查起訴。
    理  由
一、訊據被告丙○○矢口否認有何誣告之犯行，辯稱：伊的蔥酥確實有失竊，因告訴
    人丁○○曾在高雄市○鎮區○○街十六號被伊撞見二、三次，所以懷疑是丁○○
    所偷竊，當天是因聽見丁○○向店內客人揚稱「丙○○的麵線糊被貓推倒了還拿
    出來賣，才氣憤報案等語。惟查：
  (一)右述事實業據告訴人丁○○指訴甚詳，並有證人即乙○○警員證述：「九十一年
    十一月三十一日我接到值班通報到現場，現場是菜市場的商攤，我到楊先生的店
    門口探望，楊先生就出來告訴我在他隔壁賣麵的太太偷他的蔥酥，我就走到隔壁
    告訴人的店面問告訴人說隔壁的先生說你偷他的蔥酥，蘇小姐很生氣，雙方各執
    一詞，我就告訴她說，如果認為被告說的不實在，你們雙方就到派出所處理，然
    後我即將二人帶回派出所，交給備勤警員處理。」等語（偵卷十六頁），核與證
  人王郭麗枝證稱：「我有一天去告訴人的店吃麵，被告就帶著警察‧‧來告訴人
    店內，警察叫告訴人拿證件出來，但告訴人不拿出來，被告就說如果不拿出來就
    法院見。」等語大致相符（偵卷二一頁），並有高雄市政府警察局前鎮分局九十
    一年十月三十一日員警工作工作紀錄簿影本一份、照片二張在卷可證（偵續卷第
    三二頁、二八頁）。
  (二)被告雖於本院審理中辯稱：伊的蔥酥確實在五、六年來陸續有失竊，伊每次蔥酥
    失竊都有告知房東蔡馥全，伊有三次拉開租屋鐵門，丁○○都從伊家一樓跑出來
    所以懷疑是丁○○所偷竊等語，然被告前於警詢中辯稱；「我店內蔥酥失竊二十
    公斤，我懷疑是丁○○偷的，到瑞隆所報竊案。」（警卷三頁），於偵查中辯稱
    ：「（問：你說十月三十一日有東西被偷，是何東西？）是蔥酥，案發前二天不
    見。（問：數量多少？）一、二包，一包是五公斤。那二包是是放在一樓樓梯口
    之地下室門旁。我當時自認倒楣，我東西不見有向隔壁的房東說，我確定這次九
    十一年十月東西不見有向房東說。」等語。（偵續卷十三、十四頁），其辯詞顯
    然前後不一，是否可信，已堪存疑。況該等辯詞又與證人蔡馥全於偵查中證稱：
    「被告有說過他的蔥酥被偷，但已經五、六年了，沒有說在何處被偷。去年（九
    十一年）他有說他的東西被偷，確定時間不記得，但我印象中他的意思是五、六
    年前的蔥酥被偷，就是唸著唸著，沒有刻意說何時被偷。被告沒有說五、六年來
    他的東西一直陸陸續續被偷，他東西被偷是五年前的事，他是這樣跟我說的。」
    等語（偵續卷二二、二三頁）大相逕庭。至證人蔡馥全嗣後於本院雖翻異其詞，
    改稱：「被告告訴我蔥酥被偷的時間是報案的九十一年十月三十一日之前被偷，
    不是當天被偷。被告告訴我蔥酥被偷的確切時間是九十一年十月三十一日報案之
    前五、六年內，被告有告訴我蔥酥被偷好幾次。他沒有間隔多久，就說他的蔥酥
    又丟掉了。」等語（本院卷五七、五九頁），然證人蔡馥全於本院審理中亦自承
    其從未詢問過被告蔥酥被偷時，房屋門窗有無被破壞，因其不注重這些事情等語
    （本院卷五十九頁），被告既向證人蔡馥全承租房屋，若被告之蔥酥於在九十一
    年十月三十一日前五、六年來，一直陸續失竊，證人蔡馥全卻從未關心房客物品
    嚴重失竊情形，而未曾注意其房屋之防盜設備是否有疏失之處，顯不合常理，是
    證人蔡馥全於本院之證述顯屬迴護被告之詞不足採信。又證人即被告之員工黃好
    雖證稱：「在二、三年前，老闆有向我說，他在使用的東西不見了，被告有說過
    他丟東西，但我不知道是何東西，我知道他有報警，警察來過。」等語（偵續卷
    二一頁），然證人黃好既已自承並不知被告所言之東西確實是何物，且亦無法證
    明被告在案發前二天確有失竊蔥酥二包，自難為被告有利之認定。又被告有向房
    東抱怨見到告訴人丁○○在其店內一節，雖經證人蔡馥全證述在卷（本院卷五八
    頁），惟告訴人堅稱其係向住在高雄市○鎮區○○街十六號樓上之房客購買冰箱
    ，在有人陪同下進入，前往該處看冰箱及搬冰箱，一次是中午一時，一次是下午
    四時一情，核與證人蔡馥全證稱：「知道告訴人有向在九十一年四月五日搬離之
    林姓承租人購買冰箱。」等語相符（本院卷五七頁），而被告亦自承賣冰箱給丁○○的人也有跟我講她要去搬冰箱等語（他字卷二四頁），則告訴人進入被告承
    租之瑞達街十六號顯有正當理由，且為被告所明知。再者被告與告訴人平日相處
    不睦，為被告與檢察官所不爭執，且告訴人復於六、七年前在其家門口說過被告
    之麵線糊被貓推倒了還拿來賣一情，亦有證人葉清月證述屬實（他字卷二四頁）
    ，足見被告與告訴人間確有夙怨，且蔥酥為被告生意所需之物，一但失竊顯會造
    成被告莫大困擾，則被告若果懷疑本件案發前二天即九十一年十月二十九日，或
    是五、六年來告訴人有竊取蔥酥行為，何以從未向告訴人質問或為任何防範阻止
    行為？雖被告另辯稱平常失竊蔥酥都自認倒楣，是案發當天聽見告訴人說麵線糊
    被貓推倒了還拿來賣等語，才決定報警追究，然證人葉清月業已證述；「去年（
    九十一年）告訴人並未講被告之麵線糊被貓推倒了還拿來賣。」等語明確（他字
    卷二四頁），是被告所稱其蔥酥是遭告訴人竊取一事，應非屬實。參以東西尋覓
    無著之原因不只一端，亦有可能為自己誤記或一時誤放等不一而足，縱被告曾有
    蔥酥不見，則何可僅因告訴人於九十一年間因正當理由進入被告承租之瑞達街十
    六號店內之行為，即因此懷疑告訴人竊取蔥酥，是被告並無任何誤認或合理懷疑
    告訴人於案發前五年有竊盜蔥酥或是案發前五、六年來，特別是本件案發前二天
    即九十一年十月二十九日竊盜蔥酥之可能，被告顯係基於與告訴人間之夙怨，而
    虛構告訴人竊取其蔥酥一事，向警員申告而為誣告行為無疑。
  (三)被告另辯稱本件經其報案後，雖經乙○○警員到場處理，然事後未製作筆錄，亦
    無進一步之偵辦行為，未使國家刑罰權錯誤發動，不構成誣告等語。然本件經乙○○警員到場處理，因雙方各執一詞，而帶同被告及告訴人至派出所，並交給與
    勤警員處理，惟備勤警員並未製作筆錄，即讓告訴人與被告離去，嗣乙○○警員
    及備勤警員則僅於九十一年十月三十一日之工作紀錄分別記載：「瑞達街處理糾
    紛一件。丙○○四十、二、二十，高雄縣鳳山市○○○路一三二號九樓，Ｎ一
    二四七四三二號、丁○○四十一、三、一，高雄市○鎮區○○街十號、Ｚ00
    0000000號（雙方自承到法院提出告訴）」等語，並無其餘偵查行為等情
    ，為告訴人及被告所不爭，並有上述卷附員警工作工作紀錄簿影本一份為憑。然
    誣告罪，以虛偽之申告達到該管公務員時，即行成立，被告經向高雄市政府警察
    局前鎮分局瑞隆派出所報案，經瑞隆派出所指派巡邏警員乙○○到場處理，則其
    申告顯已達到該管公務員。且一般警員處理非告訴乃論之竊盜罪之處理流程，業
    據乙○○警員證述：「若在證據很明確之情形，即將嫌疑人及被害人帶回派出所
    處理，之後再移送刑事組偵辦，之後再移送地檢署。若證據並非很明確，即詢問
    當事人雙方，看情形如何再處理，如果雙方各執一詞，即帶回派出所做筆錄，之
    後再移刑事組轉地檢署。」等語詳盡（本院卷五三頁），則本件員警處理程序違
    於一般處理流程，而未有製作筆錄等後續偵辦行為，顯係承辦警員處理上有無疏
    失問題，而無礙被告誣告行為之成立。
  (四)綜上所述，被告所辯顯不足採，本件事證明確，被告犯行堪以認定。
二、核被告所為係犯刑法第一百六十九條第一項誣告罪。審酌被告因與告訴人間相處
    不睦，而有夙怨，竟意圖使告訴人受刑事處分而誣告，非但耗費國家司法資源，
    亦使告訴人受有名譽上、精神上之損害，且犯後否認犯行，並無悔意，及其前尚
    無不良素行（有臺灣高等法院被告全國前案紀錄表在卷足憑）等一切情狀，量處
    如主文所示之刑。
三、公訴意旨另以：被告丙○○意圖散佈於眾，於九十一年十月三十一日八時許，向
    高雄市政府警察局前鎮分局瑞隆派出所報案，並帶同到場處理之警員乙○○，至
    瑞達街十號騎樓之丁○○攤位前，當眾指摘、傳述：「丁○○竊取蔥酥，要對丁○○提出告訴」等語，足以毀損丁○○名譽。惟按犯罪事實應依證據認定之，無
    證據不得推定其犯罪事實；不能證明被告犯罪者，應諭知無罪之判決，刑事訴訟
    法第一百五十四條、第三百零一條第一項分別定有明文，又告訴人之告訴，係以
    使被告受刑事訴追為目的，是其陳述是否與事實相符，仍應調查其他證據以資審
    認。本件公訴人認被告另於丁○○攤位前，當眾指摘、傳述：「丁○○竊取蔥酥
    ，要對丁○○提出告訴」之足以毀損丁○○名譽之事，而涉犯刑法第三百十條第
    一項之毀謗罪嫌，無非以告訴人之指訴、及證人蘇春美、蘇杏娟、洪有利之證述
    為其依據。訊據被告堅決否認有何毀謗犯行，辯稱：伊並未到告訴人攤位當眾指
    訴告訴人竊取蔥酥等語。經查：被告於報案後，向前來處理之乙○○警員指訴其
    隔壁賣麵線之太太偷其蔥酥，並帶同乙○○警員至瑞達街十號騎樓之丁○○攤位
    ，然被告並未當眾指摘、傳述：「丁○○竊取蔥酥，要對丁○○提出告訴」之事
    實，業據證人王郭麗枝證稱：被告就帶著警察‧‧來告訴人店內，警察叫告訴人
    拿證件出來，但告訴人不拿出來，被告就說如果不拿出來就法院見，但未聽見被
    告說他丟東西，不知道他為何帶警察來。」等語明確（偵續卷二一頁）。又證人
    蘇春美、蘇杏娟（均為告訴人之妹）於警詢中雖證稱：被告帶同瑞隆所警員乙○○及洪有利到我姊姊丁○○店內，當著客人的面指稱丁○○竊取他所有得蔥酥，
    並口口聲聲說要對丁○○提出告訴等語。（警卷四、五頁），惟證人蘇春美、蘇
    杏娟係告訴人之妹，其證詞本有偏頗之虞，且與證人王郭麗枝證述不符，是渠等
    證詞尚難遽採，而證人洪有利於偵查中就當時情形已明白證稱：伊是在警察來過
    後過去看，聽警察講被告報案稱丁○○偷拿他的蔥酥，至於被告講這些話時，伊
    並未在場聽見等語，既證人洪有利事實上係聽聞警員轉述被告之報案內容，而非
    在場親見親聞，則其證詞亦不能採為被告有罪之認定。至證人乙○○警員於本院
    雖另證稱被告未陪同前往告訴人攤位等語，然證人乙○○警員前已二度證稱忘記
    到現場聽被告說告訴人偷他的蔥酥，到蘇小姐攤位時，被告是否有陪同前往，亦
    忘記有何人陪同前往（見本院卷五二、五五頁），顯見證人乙○○警員就案發時
    被告是否陪同前往到告訴人攤位，實因時間久遠而記憶模糊，是其後改稱被告未
    陪同前往告訴人攤位，已難認與事實相符，是被告雖有至告訴人攤位處，然被告
    既無當眾指摘、傳述：「丁○○竊取蔥酥，要對丁○○提出告訴」之毀謗犯行，
    有如前述，則此部分顯屬不能證明被告犯罪，惟公訴人認此部分與前開論罪科刑
  部分有實質上一罪關係，爰不另為無罪之諭知，附此敘明。
據上論斷，應依刑事訴訟法第二百九十九條第一項前段、刑法第一百六十九條第一項
，判決如主文。
本案經檢察官甲○○到庭執行職務。
中    華    民    國    九十三    年      一      月        三十        日
                                  臺灣高雄地方法院刑事第十一庭
                                      審判長法  官  徐  美  麗
                                            法  官  高  增  泓
                                            法  官  陳  億  芳
右正本證明與原本無異。
如不服本判決，應於判決送達後十日內，向本院提出上訴狀。
                                            書記官  李  梅  芬
中    華    民    國    九十三    年      二      月          三        日
附錄本判決論罪之法條：
中華民國刑法第一百六十九條
(誣告罪)
意圖他人受刑事或懲戒處分，向該管公務員誣告者，處七年以下有期徒刑
。
意圖他人受刑事或懲戒處分，而偽造、變造證據，或使用偽造、變造之證
據者，亦同。
